【裁判字號】    89,保險簡上,6
【裁判日期】    891227
【裁判案由】    損害賠償
【裁判全文】
臺灣高雄地方法院民事判決  八十九年度保險簡上字第六號
    上  訴  人  丁○○
    被上訴人    第一產物保險股份有限公司
    法定代理人  乙○○
    訴訟代理人  甲○○
                丙○○
右當事人間請求損害賠償事件，上訴人對於中華民國八十九年六月二十九日本院岡山
簡易庭八十九年度岡保險簡字第一號第一審判決提起上訴，本院判決如左：
    主  文
原判決關於命上訴人給付超過新台幣貳拾玖萬仟肆佰拾元及自民國八十八年十月
十二日起至清償日止，按週年利率百分之五計算之利息部分，暨訴訟費用之裁判，均
廢棄。
右開廢棄部分，被上訴人在第一審之訴駁回。
其餘上訴駁回。
第一審訴訟費用由上訴人負擔五分之四，餘由被上訴人負擔；第二審訴訟費用由上訴
人負擔。
    事  實
甲、上訴人方面：
一、聲明：求為判決（一）原判決廢棄。（二）右廢棄部分，被上訴人在第一審之訴
    駁回。
二、陳述：除與原審判決書所載者相同茲予引用外，補稱：
（一）原審判決無非以受害人陳文慶、謝張月娥、蘇燕珠警訊筆錄及仁武交通事故調
      查報告、肇事鑑定委員會函認本件事件係上訴人違反道路交通安全規則所致為
      主要論據。惟當事人主張有利於己之事實者，就其事實有舉證之責任，民事訴
      訟法第二百七十七條定有明文，又如係由原告主張權利者，應先由原告負舉證
      之責，若原告先不能舉證，以證實自己主張之事實為真實，則被告就其抗辯事
      實即令不能舉證或其所舉證據尚有疵累，亦應駁回原告之請求，最高法院十七
      年上字第九一七號著有判例參照。
（二）被上訴人就其主張之事實，並未有何舉證，原審判決原告勝訴顯有違誤。被上
      訴人固理賠訴外人陳文慶修復費新台幣（下同）三十萬元，然顯係被上訴人與
      陳文慶間保險契約關係，尚難認就損害賠償責任，有若何舉證，本件車禍，係
      因陳文慶未注意車前狀況，隨時採取必要安全措施，且未減速慢行仍高速行駛
      ，為肇事主因，被上訴人豈有向上訴人請求餘地。
（三）本件被上訴人係代陳文慶請求，原審引用陳文慶警訊供述為有利於被上訴人之
      判決，顯等於被上訴人自己證明自己，顯有失公平公正客觀。
（四）又上訴人所駕ｖｈ－六二五號大貨車並非從後追撞訴外人謝張月娥所駕駛之ｖ
      ｖ－七五七八號自用小客車，亦非該自用小客車衝出情事，上訴人僅稍微擦撞
      謝張月娥之車，係因陳文慶車未注意車前狀況隨時採取安全措施而高速行駛，
      致猛撞ｖｖ－七五七八號車，如陳文慶有注意車前狀況，未超速行駛，根本不
      可能發生本件事故，此觀陳文慶沒有剎車痕，安全氣囊破裂顯然速度之快可想
      而知。
（五）被上訴人雖理賠陳文慶修復費三十三萬元，何以要理賠？理賠項目？材料費工
      資？有無斟酌車子折舊？何以要理賠三十三萬元之鉅？
（六）鑑定委員會函顯然亦偏採陳文慶說詞，何以陳文慶說詞可採，而上訴人一再主
      張是陳文慶開快車始猛撞ｖｖ－七五七八號自用小客車所造成，與上訴人無關
      ，竟不被採納。
三、證據：援用原審之立證方法，另聲請訊問證人謝張月娥、蘇燕珠及函查陳文慶所
    駕駛車輛安全氣囊於時速若干以上始會破裂，以證明陳文慶車速過快。
乙、被上訴人方面：
一、聲明：求為判決駁回上訴，第二審訴訟費用由上訴人負擔。
二、陳述：除與原審判決書所載者相同茲予引用外，補稱：
（一）民事訴訟法第二百七十七條規定「當事人主張有利於己之事實，就其事實有舉
      證之責任，就本案事實部分，被上訴人業已於原審提出台灣省高屏澎區車輛行
      車事故鑑定委員會鑑定報告為證，並請求原審調閱仁武分局所製作之道路交通
      事故調查報告表以供審酌，已盡證明之責。
（二）次查「原告對於自己主張之事實已盡證明之責後，被告對其主張，如抗辯其不
      實並提出反對之主張者，則被告對其反對之主張，亦應負證明之責，此為舉證
      責任分擔之原則。」最高法院十八年上字第二八五五號判例可稽，被上訴人已
      盡證明之責，上訴人雖反對被上訴人之主張，惟始終未能提出任何證明，即空
      言指摘原審認事用法有重大違誤，顯係上訴人推卸責任之詞。
（三）末查肇事原因確係上訴人駕駛大貨車未保持安全距離且未注意車前動態所致，
      有鑑定報告可稽，且該鑑定委員均係專業人士所組成，其所評估及鑑定結果，
      理應有公信之處。
三、證據：援用原審之立證方法，另提出照片、汽車保險計算書、估價單、領款收據
    等為證。
    理    由
一、本件被上訴人起訴主張：上訴人於八十八年四月三十日十時五十分許，駕駛牌照
    號碼ｖｈ－六二五號大貨車，沿高雄縣大樹鄉○○○路由北向南行駛，行經該路
    大樹國小前時，因疏未保持安全距離而撞及同向在前待左轉之訴外人謝張月娥所
    駕駛牌照號碼ｖｕ－七五七八號自用小客車，致謝張月娥之車衝向對向車道，而
    與對向行駛被上訴人所承保之蕭敏珠所有牌照號碼ｙｗ－一０五二號而由訴外人
    陳文慶駕駛之自用小客車對撞，致蕭敏珠之車因而受損，修復費用共三十三萬元
    ，上訴人依民法第一百八十四條規定自應負損害賠償責任，而被上訴人已依約理
    賠，爰本於保險法第五十三條規定代位請求上訴人應賠償三十三萬元及自支付命
    令送達翌日起至清償日止，按週年利率百分之五計算之法定遲延利息。
二、上訴人則以：本件車禍並非因其擦撞謝張月娥之車所造成，係因陳文慶駕駛高速
    行駛未注意車前狀況所致，其並無過失，又修理費用理應有折舊等語，資為抗辯。
三、經查被上訴人主張之事實，業據提出台灣省高屏澎區車輛行車事故鑑定委員會鑑
    定意見書、統一發票、汽車保險計算書、領款收據、估價單等為證，且上訴人就
    車禍之發生亦不爭執，僅以前詞置辯，是本件爭執要點厥為：(一)上訴人就本件車
    禍之發生有無過失，應否負賠償責任？(二)被上訴人得代位請求之賠償金額為若干
    ？經查：
  (一)訴外人陳文慶於警訊時證稱「．．．當時謝張月娥車速減慢，幾乎停車狀態欲左
    轉，其車當時還在其行向之車道（內車道）因其同向在其車後行駛之丁○○駕ｖ
    ｈ－六二五大貨車從後撞謝女之車尾，致謝女之車跑向我車道與我車相撞」等語
    、謝張月娥稱「．．．當時我車停在我車道之內車道並方向盤已打左轉，亦有打
    左轉，忽然間丁○○駕ｖｈ－六二五號大貨車，從後撞我車尾，以致我車衝向
    對向內車道，與陳文慶．．發生對撞」等語、蘇燕珠稱「當時我乘坐我朋友謝張
    月娥．．．謝車停在自己行向之內車道未超過對向車道欲左轉至大莊路，忽然丁
    ○○駕ｖｈ－六二五大貨車從後撞謝車之車尾，導致謝車車頭衝向對方之車道，
    適陳文慶．．．駛至該地，陳車頭撞到謝車前左方駕駛座」等語，即上訴人於警
    訊時亦稱「．．．我在內車道，謝張月娥同向在內車道行駛，我車在張女車．．
    ．後，張女忽然剎車欲左轉未打方向燈，致我剎車不及，在大樹國小前我車頭左
    角撞上張女車後右角」「陳文慶之車與謝張月娥發生車頭對撞是因張女之車頭有
    超過在對向陳文慶行駛之內車道」「我們三個人之車禍是同時發生的，張女的車
    是停止中」等語。是依車禍發生時在場之人所述參互以觀，已足認謝張月娥之車
    係於遭上訴人自後撞及致使車頭部分進入對向車道，以致與陳文慶所駕之自用小
    客車相撞；又依高雄縣仁武分局大樹分駐所於車禍發生後所繪之道路交通事故調
    查報告表所示現場圖，車禍發生後謝張月娥之車頭部位確停於對向之南下車道內
    ，且該部分撞擊碎片亦均散落在南下車道內，顯見陳文慶之車與謝張月娥之車發
    生撞擊點確起於南下車道等情；均有原審依職權函調之警訊筆錄及現場圖在卷可
    稽；是訴外人謝張月娥之車於未與陳文慶之車撞擊前車頭部位已進入南下車道，
    以致陳文慶剎避不及而撞及謝張月娥之車，應堪認定；是本件若非因上訴人疏未
    注意保持安全距離及車前狀況，以致於發現謝張月娥之車停在前方待左轉時，閃
    避不及撞及謝張月娥之車後方，致使謝張月娥之車頭部位因而進入對向車道再遭
    陳文慶撞及之事實甚明，是陳文慶係於遵行車道內行駛，其於車禍發生時之車速
    是否過快，顯與本件車禍之發生並無因果關係存在，上訴人所辯係因陳文慶車速
    過快以致發生本件車禍之詞，即無理由，不足採信；又本件車禍經台灣省高屏澎
    區車輛行車事故鑑定委員會鑑定結果亦認「丁○○駕駛大貨車未保持安全距離追
    撞前車為肇事原因，陳文慶、謝張月娥無肇事因素」，有該會高屏澎鑑字第０七
    五三號鑑定意見書可佐，是本件車禍應由上訴人負損害賠償責任至明。
  (二)被上訴人主張其已理賠蕭敏珠三十三萬元，固據提出領款收據、理賠計算書等為
    證，惟按不法毀損他人之物者，應向被害人賠償其物因毀損所減少之價額，民法
    第一百九十六條定有明文。又被害人依該規定請求賠償毀損所減少之價額，得以
    修復費用為估定標準，但以必要者為限，例如修理材料以新品換舊品，應予折舊
    （最高法院七十七年五月十七日第九次民庭會議決議同此見解）。保險人基於保
    險法第五十三條規定而代位行使被保險人之同一損害賠償請求權，亦應填補被害
    人之實際損害，是被害人得請求之賠償金額，如小於保險人已給付之賠償金額，
    則保險人所得代位請求者，應祇以該損害額為限（最高法院六十八年台上字第四
    二號判例意旨參照）。
  (三)本件被上訴人所承保訴外人蕭敏珠之汽車之修理費用以三十三萬元修復，其中二
    十六萬三千三百元為零件費用，其餘六萬六千七百元為工資費用，亦經被上訴人
    陳明在卷，並有修理費用明細等為證，而汽車毀損部分之修復，其零件更換係以
    新品替換舊品，故計算上開零件之損害賠償數額時，自應扣除折舊部分始屬合理
    。本院依行政院所頒固定資產耐用年數表及固定資產折舊率之規定，自用小客車
    之耐用年數為五年，依平均法每年折舊五分之一，並參酌營利事業所得稅查核準
    則第九十五條第六款規定「固定資產提列折舊採用平均法或定率遞減法者，以一
    年為計算單位，其使用未滿一年者，按實際使用之月數相當於全年之比例計算之
    ，不滿一月者，以一月計」之規定。訴外人蕭敏珠之汽車係八十七年六月出廠，
    有被上訴人提出之行車執照在卷足稽，距離車禍發生時即八十八年四月三十日，
    車齡已有十個月，故該車修理時更換零件部分之折舊額應為三萬六千五百七十元
    〔其計算方式為：殘價＝取得成本÷（耐用年數＋1）即263300÷（5＋1）＝438
    83；折舊額＝（取得成本－殘價）×折舊率×年數）即（000000－00000）÷5×
    10÷12＝36570（元以下四捨五入）〕，扣除折舊後，被上訴人得請求之零件修理
    費為二十二萬六千七百三十元，加上工資費用六萬六千七百元，是被上訴人所得
    請求之車毀損減少之價額應為二十九萬三千四百三十元。
四、綜上所述，上訴人於前開時地，駕車因過失撞及被上訴人所承保訴外人蕭敏珠之
    車，致該車因而受損，被上訴人因依保險契約約定理賠，本於保險法第五十三條
    代位行使訴外人蕭敏珠對上訴人依民法第一百八十四條第一項前段之損害賠償請
    求權，請求上訴人賠償之金額在二十九萬三千四百三十元，及自支付命令繕本送
    達翌日即八十八年十月十二日起至清償日止，按週年利率百分之五計算之法定遲
    延利息範圍內之請求，為有理由，逾此範圍之請求則無理由，不應准許。原審命
    上訴人給付逾上開應准許部分，自有未洽，上訴意旨指摘原判決此部分不當，求
    予廢棄改判，為有理由，應由本院予以廢棄改判，並駁回被上訴人該部分在第一
    審之請求；上訴人其餘部分之上訴為無理由，應予駁回。
五、上訴人請求訊問證人謝張月娥、蘇燕珠，及函查陳文慶所駕駛車輛安全氣囊於時
    速若干以上始會破裂，以證明陳文慶車速過快，因證人二人於警訊所述已甚明確
    及陳文慶之車速與本件待證事實無涉，均不再一一調查；因本件事證已明，兩造
    其餘攻擊或防禦方法，與判決基礎不生影響，不予論列，附此敘明。另上訴人於
    原審聲請願供擔保請准免為假執行，因被上訴人並未請求宣告假執行，自無必要
    ，併此明。
據上論結：本件上訴為一部有理由、一部無理由，依民事訴訟法第四百三十六條之一
第三項、第四百四十九條第一項、第四百五十條、第七十九條但書，判決如主文。
中      華      民      國    八十九    年    十二    月    二十七    日
                              臺灣高雄地方法院民事第六庭
~B審判長法官  陳明富
~B法      官  吳文婷
~B法      官  林玉心
右為正本係照原本作成。
本判決不得上訴。
中      華      民      國    八十九    年     十二     月  二十七    日
~B法院書記官  鄭裕一


司法院資訊處製作；財團法人民間司法改革基金會備份。
